【裁判字號】    98,台上,6604
【裁判日期】    981112
【裁判案由】    違反證券交易法
【裁判全文】
最高法院刑事判決            九十八年度台上字第六六０四號
上  訴  人  台灣高等法院高雄分院檢察署檢察官
被      告  甲○○○
選任辯護人  阮文泉律師
被      告  乙 ○ ○
選任辯護人  蘇俊誠律師
上列上訴人因被告等違反證券交易法案件，不服台灣高等法院高
雄分院中華民國九十六年六月二十五日第二審判決（九十六年度
上訴字第二九四號，起訴案號：台灣高雄地方法院檢察署九十三
年度偵字第二五０五一號），提起上訴，本院判決如下：
    主  文
上訴駁回。
    理  由
按刑事訴訟法第三百七十七條規定：上訴於第三審法院，非以判
決違背法令為理由，不得為之。是提起第三審上訴，應以原判決
違背法令為理由，係屬法定要件；且必須依據卷內資料為具體之
指摘，並足據以辨認原判決已具備違背法令之形式，始屬相當。
如果上訴理由書狀所指摘事項，純係就原審已經詳細調查並於判
決理由內指駁說明之事項，執陳詞重為事實上之爭執，或對原判
決就系爭之法律疑義所為適法之闡述，徒憑其主觀上之顯然誤解
，任意指摘，客觀上不足據以辨認原判決具備違背法令之形式要
件時，即應認其上訴為不合法律上之程式，予以駁回。本件檢察
官係以被告乙○○、甲○○○分別為高雄縣仁武鄉○○路三二九
之三號三樺田股份有限公司（下稱三樺田公司）事業部經理與行
政經理。而百成行股份有限公司（下稱百成行）公開發行之股票
，則係經財政部證券暨期貨管理委員會核准，得在櫃檯買賣市場
公開交易之有價證券。三樺田公司負責人何奇芳（已入籍日本國
，改名為太田榮志）自民國八十九年二月間起，因代表三樺田公
司出售PKG 廠（即含紅外線無線通訊IRDA及紅外線遙控模組）整
廠及提供該廠產銷等服務予百成行之業務關係，得以綜理並掌控
三樺田公司出售廠房予百成行之進度，並知悉原以紡紗、印染、
成衣為業之百成行，取得該生產廠房及設備後，將擴展電子事業
，此消息屬證券交易法第三十六條第二項第二款、證券交易法施
行細則第七條第八款所稱之對股東權益或證券價格有重大影響事
項之消息，何奇芳則為證券交易法第一百五十七條之一第一項第
三款所稱基於職業關係獲悉消息之人。被告甲○○○、乙○○均
因擔任三樺田公司經理級以上之高階幹部，得以於何奇芳所召開
之公司會議中列席，於八十九年三月十三日前某日，在何奇芳所
召開之公司會議中，自何奇芳處獲悉上情及三樺田公司與百成行
間之交易進度、交付PKG 廠房及設備之預定日期等對股東權益或
證券價格有重大影響事項之消息。詎被告二人竟分別於「八十九
年三月二十四日」知悉上開消息後，至同年四月十二日該消息公
開（即同年三月二十四日、同年四月十二日）前之期間內，乙○
○利用其在瑞豐證券股份有限公司鳳山分公司開設之帳戶，於八
十九年三月十三日，買進百成行股票二百七十張，同年月二十六
日悉數賣出。甲○○○則於同年月十三日，分別利用其設於元富
證券股份有限公司四維分公司帳戶及陳國安所有之富邦綜合證券
股份有限公司民生分公司帳戶，各買進百成行股票一百張，並於
百成行第一度公開上開重大訊息後第七天之八十九年三月三十一
日前，賣出上開股票。因認被告二人均涉有違反證券交易法第一
百五十七條之一第一項「第四款」、第一百七十一條第一款罪嫌
，提起公訴。原判決依審理結果，認本件被告二人犯罪尚屬不能
證明，因而維持第一審所為諭知被告二人均無罪之判決，駁回檢
察官在第二審之上訴，已詳述其調查、取捨證據之結果及得心證
之理由。按證券交易法第一百五十七條之一規定明文禁止之內線
交易行為，內部人除須有「在該消息未公開前，對該公司之上市
或在證券商營業處所買賣之股票，買入或賣出」之客觀行為外，
尚須其買賣股票係出於「獲悉發行股票公司有重大影響其股票價
格之消息」，始足當之。發行股票公司無重大影響其股票價格之
消息時，固無獲悉內線消息可言；縱有重大影響股價之消息，苟
無事前獲知之情事，自不得率將購買股票之合法投資理財行為，
指為內線交易，而課予同法第一百七十一條第一款之罪責。原判
決係以被告二人雖有買賣百成行股票之行為，但無積極確切事證
足資證明被告二人有公訴意旨所指因參加三樺田公司會議而自該
公司負責人何奇芳處獲悉對百成行股價有重大影響之消息，因認
被告二人被訴內線交易犯罪尚屬不能證明，均應為無罪之諭知，
業於理由論述甚詳。至三樺田公司與百成行整廠銷售之交易，是
否屬對百成行股價有重大影響之消息，於被告二人本件被訴內線
交易犯罪成立與否之判斷，不生影響，原判決自無贅予說明之必
要，而原判決亦始終未曾言及本件並無重大影響百成行股價之消
息存在等語。上訴意旨指摘原判決就該整廠銷售交易之相關情形
是否為影響百成行股價之重要消息，未加說明、判斷，且又認本
件並無重大影響百成行股價之消息存在，有理由不備與理由矛盾
之違法云云，顯非適法之第三審上訴理由。又公訴人認被告二人
涉犯內線交易罪，無非以乙○○九十年十二月十一日於調查局接
受詢問之筆錄內容為其主要論據。然經第一審勘驗結果，該筆錄
所載與乙○○實際所為之陳述並不相符，綜觀該次勘驗結果之譯
文，乙○○於當日詢問時，非但未曾表示於何奇芳召開之三樺田
公司會議中，自何奇芳處獲知上開整廠銷售交易之相關情形，甚
且一再陳明關於三樺田公司何時將與百成行合作、與百成行間交
易之進度、預定交付PKG 廠房、設備予百成行之預定日期等事宜
，其毫不知情。公訴人援引為不利被告二人之證據，已有誤會等
情，原判決理由內亦已詳加論述。上訴意旨雖指乙○○於該次詢
問中對調查員詢問其開會時有否言及蓋廠，最後並將與百成行合
併一事時，陳稱：應該有提到等語，另於調查員詢問其開會中是
否提到三樺田有一個廠擬售予百成行做IRDA時，亦表示隨時均會
提到等語，均屬不利於被告二人之證據，原判決捨棄不採，並未
說明理由，同屬理由不備云云，然依該勘驗譯文，乙○○對調查
員詢問上開問題之答覆實為「應該都有提到，像LCD 要賣給昌益
，也有提到PCB 要賣給赤崁，應該都有提到」、「那個隨便都會
提到……老板會問，你那邊百成行現在還有訂單沒？」，揆其語
意，應指何奇芳於會議中常討論三樺田公司之業務計畫及與其他
往來公司間之一般交易情形，尚非指上開整廠銷售之具體交易。
上訴意旨擷取其片斷，徒憑片面主觀意見，解為乙○○已自承內
線交易犯行，並據以指摘原判決不當云云，客觀上顯不足據以辨
認原判決具備違背法令之形式要件。再者，法院於當事人主導之
證據調查完畢後，認為事實未臻明白，而卷內復有其他足認為有
助於發現真實又足以影響判決結果之證據存在，且有調查之可能
者，以於維護公平正義或對被告之利益有重大關係之事項為限，
固得依職權調查證據，但並無蒐集證據之義務。證人蘇祥瑞雖於
第一審審理時證稱關於對外投資或出售廠房之相關會議，何奇芳
均與陳彬、田書綸商議，不可能與總經理以下層級之人討論等語
，但並未具體陳稱何奇芳曾與陳彬、田書綸論及與百成行之上開
交易，尤未言及與被告二人有何直接關聯，殊無助於被告二人是
否涉犯本件內線交易之判斷，自難認係於維護公平正義或對被告
二人之利益有重大關係之事項，非法院應依職權調查之證據範圍
。上訴意旨以原審未依職權究明，指摘原判決違法，亦與法律規
定得上訴第三審之理由，不相適合。依上揭說明，本件上訴為不
合法律上之程式，應予駁回。
據上論結，應依刑事訴訟法第三百九十五條前段，判決如主文。
中    華    民    國   九十八   年   十一   月  十一  日
                      最高法院刑事第四庭
                          審判長法官  張  淳  淙
                                法官  劉  介  民
                                法官  蔡  彩  貞
                                法官  張  春  福
                                法官  陳  國  文
      本件正本證明與原本無異
                                      書  記  官
中    華    民    國  九十八  年   十一   月   十八   日
                                                      M


司法院資訊處製作；財團法人民間司法改革基金會備份。
